高雄高等行政法院簡易判決
　　　　　　　　　　　　　　　　九十四年度簡字第一七五號
原　　　告　崑山我的家NO2公寓大廈管理委員會
代　表　人　陳秀銀主任委員
訴訟代理人　丁○○
　　　　　　甲○○
被　　　告　台南縣政府
代　表　人　乙○○○○
訴訟代理人　丙○○
　　　　　　戊○○
上列當事人間因消防法事件，原告不服內政部中華民國九十四年
四月四日台內訴字第０九三０００七四三五號訴願決定，提起行
政訴訟。本院判決如下：
　　主  文
原告之訴駁回。
訴訟費用由原告負擔。
　　事實及理由
一、緣台南縣消防局第三消防大隊於民國（下同）九十二年八月
    四日上午十時五十分許派員前往台南縣永康市○○路九四二
    巷三七四弄二十一號崑山我的家NO2大樓實施消防設備檢查
    ，發現計有：（一）火警警報系統故障。（二）緊急廣播設
    備應設預備電源。（三）滅火器部分故障。（四）緊急照明
    設備部分故障。（五）標示牌、出口燈部分故障。（六）緊
    急電源故障。（七）室內消防柱：（１）消防水池應設置人
    孔。（２）消防幫浦應設置排水裝置。（八）連結送水管：
    消防送水口應重新檢討其設置位置，其性能測試於複查重新
    測試。（九）緩降機部分操作空間不足，本體腐蝕。（十）
    地下室部分應依各種場所消防安全設備設置標準第十八條擇
    一設置消防設備，乃開立第００六０二０號限期改善通知單
    ，限原告於九十二年九月三十日前改善完畢。台南縣消防局
    第三消防大隊復於九十三年六月十七日派員實施複查結果，
    除地下室部分停車場仍未依各類場所消防安全設備設置標準
    第十八條擇一設置消防設備外，其餘部均已改善，遂予舉發
    。經被告就該大樓地下室停車場違規部分，於九十三年七月
    十四日以府消預字第０九三００六八一七三號消防法案件處
    分書，處原告新台幣（下同）一萬二千元之罰鍰。原告不服
    ，以該社區地下室停車位，建商未設置消防安全設備，現該
    社區無力進行改善，且建物及附屬停車場是合法建築師設計
    ，合法建商起造設置，該社區未拆除消防設備，既有設備亦
    一直維護，沒有消防法第三十七條附註拆除、損壞、功能不
    符等嚴重違規情形云云，提起訴願。經遭訴願決定駁回，遂
    提起本件行政訴訟。
二、原告起訴意旨略謂：（一）原告大樓守衛室下方設有車道進
    出地下室，而地下室用途是防空避難室，住戶難免有車輛出
    入之情形，請被告統計台南縣境內總共核發多少張此類使用
    執照及全國有多少此類車輛出入、停放情形之存在。原告大
    樓自八十一年至九十二年間，一直依當初送審、檢驗到核發
    執照之情形使用地下室，截至九十四仍未改變，此可訊問相
    關人員即明。而原告大樓地下室不等同停車場，訴願決定及
    原處分均撤銷之同時，原有二十五支偵測式消防滅火器，再
    加裝Ａ、Ｂ、Ｃ滅火器二十五支，以維消防安全。（二）原
    告大樓於八十一年公寓大廈管理條例實施前完工，七十戶每
    戶繳交三千元，加上建商二十萬元成立管理基金，嗣每戶按
    月繳交一千至一千二百元之管理費，支付各類管理費用，含
    括大筆消防設備維護，至今管理基金在三十萬元至四十萬元
    之間。（三）國家並未規定領有消防士才能買車位，合法建
    商、合法建築師行銷集合住宅及車位，復經台南縣政府核發
    使用執照，在有車道，有車位，無人會對之合法性起疑。自
    管理委員會成立後，住戶丁○○發覺車位消防有異，向建商
    反應，建商置之不理，住戶向台灣台南地方法院檢察署提出
    告訴，經台灣台南地方法院檢察署檢察官為不起訴處分。嗣
    經再議仍遭駁回。則應視同車輛出入、停放合法存在。（四
    ）內政部台（八八）內消字第八八七六二三五號函是八十八
    年十一月十九日發布修正。而原告大樓地下室為八十一年之
    建物，老舊使用場所，非八十八年以後新使用場所，自無關
    涉。又本大樓並未拆除消防設備，既有設備亦一直維護，自
    無消防法第三十七條第一項處以嚴重違規：如緊急電源、加
    壓送水裝置、消防水源、消防栓箱、配管、配線．．．．等
    拆除，損壞或功能不符情形。本件被告據以裁罰，即有違誤
    ，乃聲明判決撤銷原處分及訴願決定云云。被告答辯意旨略
    謂：（一）按消防法第六條第一項第一、二款、第二項、第
    三項、第三十七條第一項規定：「下列場所之管理權人應設
    置並維護其消防安全設備：一、依法令應有消防安全設備之
    建築物。二、一定規模之工廠、倉庫、林場。．．。直轄市
    、縣（市）消防機關得依前項場所之危險程度，分類列管檢
    查；經檢查不合規定者，應即通知限期改善，並予複查。第
    一項各類場所消防安全設備設置標準，由中央主管機關定之
    。」「違反消防法第六條第一項消防安全設備設置、維護之
    規定．．經通知限期改善，逾期不改善或複查不合格規定者
    ，處其管理權人新台幣六千元以上三萬元以下罰鍰；經處罰
    鍰後仍不改善者，得連續處罰，並得予以三十日以下之停業
    或停止其使用之處分。」又內政部八十八年十一月十九日台
    （八八）內消字第八八七六二三五號函發布修正「各級消防
    主管機關辦理消防安全檢查違法案件處理注意事項」規定：
    「．．二、消防法第六條第一項消防安全設備之設置及維護
    ．．，有關檢查之規定如下：（一）領有使用執照或營利事
    業登記證之合法場所，得依危險程度分類列管檢查，其不合
    規定事項，依消防法相關規定處理。（二）．．未依使用執
    照用途之違規使用場所，以其實際用途分類列管檢查；其不
    合規定事項，依消防法相關規定處理。」雖該棟建築物申請
    使用執照時地下室原用途為避難室，但一旦用途變更非原核
    准用途，應依實際用途檢討消防安全設備之設置，是以，地
    下室停車場部分應依各類場所消防安全設備設置標準第十八
    條相關規定，檢討設置。原告未於限期內完成該場所消防安
    全設備之改善設置，被告依法裁處，並無違誤。乃聲明求為
    判決駁回原告之訴等語。
三、按「本法所稱管理權人係指依法令或契約對各該場所有實際
    支配管理權者；其屬法人者，為其負責人。」「下列場所之
    管理權人應設置並維護其消防安全設備：一、依法令應有消
    防安全設備之建築物。．．直轄市、縣（市）消防機關得依
    前項場所之危險程度，分類列管檢查；經檢查不合規定者，
    應即通知限期改善，並予複查。第一項各類場所消防安全設
    備設置標準，由中央主管機關定之。」「違反第六條第一項
    消防安全設備設置、維護之規定．．，經通知限期改善，逾
    期不改善或複查不合規定者，處其管理權人新台幣六千元以
    上三萬元以下罰鍰；經處罰鍰後仍不改善者，得連續處罰，
    並得予以三十日以下之停業或停止其使用之處分。」分別為
    消防法第二條、第六條、第三十七條第一項所明定。又按內
    政部八十八年十一月十九日台（八八）內消字第八八七六二
    三五號函發布修正各級消防主管機關辦理消防安全檢查違法
    案件處理注意事項第一點、第二點規定：「為辦理消防法第
    三十七條第一項、第三十八條至第四十條及第四十二條規定
    之罰鍰案件，特訂定本注意事項。」「消防法第六條第一項
    消防安全設備之設置及維護、．．，有關檢查之規定如下︰
    ．．未申領使用執照或未依使用執照用途之違規使用場所，
    以其實際用途分類列管檢查；其不合規定事項，依消防法相
    關規定處理。」另各類場所消防安全設備設置標準第一條、
    第二條、第十二條第二款第七目、第十八條規定：「本標準
    依消防法（以下簡稱本法）第六條第三項規定訂定之。」「
    各類場所消防安全設備之設置及維護應依本標準之規定。．
    ．」、「各類場所按用途分類如左：．．二、乙類場所：．
    ．（七）集合住宅、寄宿舍。」「下表所列之場所，應就水
    霧、泡沫、乾粉、二氧化碳滅火設備等選擇設置之。但外牆
    開口面積（常時開放部分）達該層樓地板面積百分之十五以
    上者，上列滅火設備得採移動式設置。一、屋頂直昇機停機
    場（坪）。二、飛機修理廠、飛機庫樓地板面積在二百平方
    公尺以上者。三、汽車修理廠、室內停車空間在第一層樓地
    板面積五百平方公尺以上者；在地下層或第二層以上樓地板
    面積在二百平方公尺以上者；在屋頂設有停車場樓地板面積
    在三百平方公尺以上者。四、昇降機械式停車場可容納十輛
    以上者。五、發電機室、變壓器室及其他類似之電器設備場
    所，樓地板面積在二百平方公尺以上者。六、鍋爐房、廚房
    等大量使用火源之場所，樓地板面積在二百平方公尺以上者
    。七、電信機械室、電腦室或總機室及其他類似場所，樓地
    板面積在二百平方公尺以上者。八、引擎試驗室、石油試驗
    室、印刷機房及其他類似危險工作場所，樓地板面積在二百
    平方公尺以上者。」前揭各類場所消防安全設備設置標準及
    「各級消防主管機關辦理消防安全檢查違法案件處理注意事
    項」係依消防法第六條第三項授權中央主管機關訂定之設置
    及維護標準，以為各縣（市）政府執行之依據。而該項設置
    標準及注意事項僅係就消防法授權之原則作細部之規範及闡
    述，核屬執行母法之細節性、技術性之事項，且亦無逾越母
    法之授權範圍，自得予以援用。
四、本件原告大樓經台南縣消防局第三消防大隊於九十二年八月
    四日上午十時五十分許派員前往實施消防設備檢查，發現計
    有：（一）火警警報系統故障。（二）緊急廣播設備應設預
    備電源。（三）滅火器部分故障。（四）緊急照明設備部分
    故障。（五）標示牌、出口燈部分故障。（六）緊急電源故
    障。（七）室內消防柱：（１）消防水池應設置人孔。（２
    ）消防幫浦應設置排水裝置。（八）連結送水管：消防送水
    口應重新檢討其設置位置，其性能測試於複查重新測試。（
    九）緩降機部分操作空間不足，本體腐蝕。（十）地下室部
    分應依各種場所消防安全設備設置標準第十八條擇一設置消
    防設備，乃開立第００六０二０號限期改善通知單，限原告
    於九十二年九月三十日前改善完畢。嗣台南縣消防局第三消
    防大隊復於九十三年六月十七日派員實施複查結果，除地下
    室部分停車場仍未依各類場所消防安全設備設置標準第十八
    條擇一設置消防設備外，其餘部均已改善，遂就違規部分予
    舉發。經被告於九十三年七月十四日以府消預字第０九三０
    ０六八一七三號消防法案件處分書，處原告一萬二千元之罰
    鍰等情，原兩造所不爭執，並有被告第００六０二０號限期
    改善通知單及被告九十三年七月十四日以府消預字第０九三
    ００六八一七三號消防法案件處分書附於原處分卷可憑，洵
    堪認定。原告起訴意旨雖以前詞爭執，惟查：
（一）前揭內政部八十八年十一月十九日台（八八）內消字第八
      八七六二三五號函發布修正「各級消防主管機關辦理消防
      安全檢查違法案件處理注意事項」明定：「．．二、消防
      法第六條第一項消防安全設備之設置及維護．．，有關檢
      查之規定如下：（一）領有使用執照或營利事業登記證之
      合法場所，得依危險程度分類列管檢查，其不合規定事項
      ，依消防法相關規定處理。（二）．．未依使用執照用途
      之違規使用場所，以其實際用途分類列管檢查；其不合規
      定事項，依消防法相關規定處理。」準此，原告大樓申請
      使用執照時地下室原用途縱為避難室，然一旦用途變更非
      原核准用途，依前揭規定，即應依實際用途檢討消防安全
      設備之設置，是以，原告地下一層部分未經申請變更使用
      執照作為地下室停車場，然仍應依各類場所消防安全設備
      設置標準第十八條相關規定，檢討設置。抑且，「各級消
      防主管機關辦理消防安全檢查違法案件處理注意事項」第
      二、（一）（二）之規定，係依消防法第六條第一項授權
      就消防安全設備之設置及維護而訂定，應予適用。且原告
      大樓現狀已作為停車場使用且面積逾二百平方公尺，在使
      用狀態存續時，自應依各類場所消防安全設備設置標準第
      十八條規定擇一設置，始符規定，尚難因前所申請使用執
      照為避難室而免責。原告以該棟大樓為八十一年間之建物
      ，不應適用內政部八十八年十一月十九日台（八八）內消
      字第八八七六二三五號函發布修正之相關規定云云，即無
      可採。
（二）又違反消防法第三十七條第一項規定，係處罰管理權人，
      原告為非法人團體，對崑山我的家NO2大樓具管理權，則
      被告經通知限期改善後，複查仍不合規定，乃處其管理權
      人即原告罰鍰，並無違誤。至原建商依原告所述，業經檢
      察官就其刑事責任為不起訴處分，然本件為原告課予之行
      政責任，兩者尚無關涉，併此敘明。
五、綜上所述，原告之主張，均不足採。被告以原告違反消防法
    第三十七條第一項規定，裁處原告罰鍰，於法並無違誤；訴
    願決定予以維持，亦無不合。原告起訴意旨求為撤銷，非有
    理由，應予駁回。又本件為簡易訴訟事件，爰不經言詞辯論
    為之。
據上論結，本件原告之訴為無理由，爰依行政訴訟法第二百三十
三條第一項、第二百三十六條、第一百九十五條第一項後段、第
九十八條第三項前段，判決如主文。
中　　華　　民　　國　九十四　年　　九　　月　二十八　日
                  第一庭      法　官　蘇秋津
以上正本係照原本作成。
如不服本判決，應於送達後二十日內，向本院提出上訴狀並表明
上訴理由，如於本判決宣示後送達前提起上訴者，應於判決送達
後二十日內補提上訴理由書（須按他造當事人人數附繕本）。
提起上訴應預繳送達用雙掛號郵票七份（每份三十四元）。
中　　華　　民　　國　九十四　年　　九　　月　二十八　日
　　　　　　　　　　　　　　　書記官  陳嬿如
附註:
行政訴訟法第二百三十五條（第一項、第二項）:
對於適用簡易程序之裁判提起上訴或抗告，須經最高行政法院之
許可。
前項許可，以訴訟事件所涉及之法律見解具有原則性者為限。
